【裁判字號】    92,上訴,960
【裁判日期】    920507
【裁判案由】    毒品危害防制條例
【裁判全文】
臺灣高等法院刑事判決                            九十二年度上訴字第九六○號
    上  訴  人
    即  被  告  丁○○
    指定辯護人  本院甲○辯護人  李廣澤
右上訴人因違反毒品危害防制條例案件，不服臺灣桃園地方法院九十一年度訴緝字第
一○六號，中華民國九十一年十二月三十一日第一審判決（起訴案號：臺灣桃園地方
法院檢察署九十年度偵字第八五○九號）提起上訴，本院判決如左：
    主  文
原判決撤銷。
丁○○無罪。
    理  由
一、公訴意旨略以：被告丁○○曾有多項前科紀錄，猶不知悔改，竟基於販賣第二級
    毒品安非他命之犯意，於民國（下同）九十年五月二十六日晚間七時三十分許，
    在桃園縣新屋鄉○○路與中山東路口新屋加油站外路旁，意欲以壹小包新臺幣（
    下同）二千元之價格，販賣予駕駛車牌號碼８Ｎ─二六○二號自用小貨車並搭載
    其妻戊○○、妻兄楊阿燦（已歿）之乙○○（施用毒品部分另行審理）施用。惟
    於交易完成前，因埋伏現場之桃園縣警察局楊梅分局警員丙○○上前逮捕，致未
    能交付毒品予乙○○而未得逞，被告並趁隙將其所有之第二級毒品安非他命一小
    包（實稱毛重含塑膠袋一點二六二公克），丟置於乙○○所駕駛前開貨車車斗中
    ，旋為警發現並扣得前開毒品，因認被告涉犯毒品危害防制條例第四條第五項、
    第二項之販賣第二級毒品未遂罪嫌。
二、按犯罪事實應依證據認定之，無證據不得推定其犯罪事實；又不能證明被告犯罪
    者，應諭知無罪之判決；刑事訴訟法第一百五十四條、第三百零一條第一項分別
    定有明文。又犯罪事實之認定，應憑真實之證據，倘證據是否真實尚欠明確，自
    難以擬制推測之方法，為其判斷之基礎；而認定犯罪事實之證據係指足以認定被
    告確有犯罪行為之積極證據而言，該項證據自須適合於被告犯罪事實之認定，始
    得採為斷罪資料，最高法院著有五十三年臺上字第六五六號、二十九年上字第三
    一○五號判例可參。且刑事訴訟上證明之資料，無論其為直接或間接證據，均須
    達於通常一般之人均不致有所懷疑，而得確信其為真實之程度，始得據為有罪之
    認定，若其關於被告是否犯罪之證明未能達此程度，而有合理懷疑之存在，致使
    無從形成有罪之確信，根據「罪證有疑，利於被告」之證據法則，即不得遽為不
    利被告之認定，亦有最高法院七十六年臺上字第四九八六號判例可稽。其以情況
    證據（即間接證據）斷罪時，尤須基於該證據在直接關係上所可證明之他項情況
    事實，本乎推理作用足以確證被告有罪，方為合法，不得徒憑主觀上之推想，將
    一般經驗上有利被告之其他合理情況逕予排除，此觀諸最高法院三十二年上字第
    六七號判例自明。又犯毒品危害防制條例第十條第二項之施用第二級毒品罪，如
    供出毒品來源，因而破獲者，得減輕其刑，同條例第十七條定有明文，則施用安
    非他命之人，如供出安非他命之來源因而破獲者，既得邀減輕其刑之寬典，為擔
    保其所為毒品來源供述之真實性，尤應有足以令人確信其陳述為真實之補強證據
    ，始能據以為論罪之依據。
三、公訴意旨認被告涉犯上開販賣安非他命未遂之犯行，無非係以被告就其與乙○○
    是否相識乙節之供述前後不一，而證人乙○○、楊阿燦、戊○○均指證被告確有
    將扣案安非他命一包丟入貨車車斗，而案發後確實自上開車輛內查獲安非他命一
    包等語，為其主要論據。
四、訊據被告堅決否認有何販賣安非他命予乙○○之犯行，辯稱：「我絕對沒有販賣
    安非他命，當時警察衝上來，並沒有在我身上查到東西，當天因為我牙痛，所以
    才會經過那邊，我搭朋友的車子，車子沒有油，我朋友要加油，我就下車步行至
    牙醫處，我經過一輛小貨車，警察就把我抓起來，我事後才看到乙○○，我不知
    道警察為何要抓我，也不清楚安非他命是如何找到，我被抓時是在貨車旁邊，我
    被帶到警察局後，警察才說貨車上找到安非他命，我根本不知道那包安非他命是
    怎麼來的」等語。
五、經查：
(一)、被告自始至終均堅決否認案發當時係欲販賣扣案之安非他命予乙○○，證人林文
    我受友人之託，至新屋加油站以代價二千元向一位姓陳購買安毒，但交易尚未完
    成便遭警查獲」、「其實我只知道他叫小華，是我在永安漁港遇見他，真實姓名
    及年籍住址我均不知，遇見他時他便叫我幫他忙前往新屋加油站向『丁○○』購
    買安毒」、「我到新屋加油站下車前有告知楊阿燦是要向丁○○購買安毒，代價
    為二千元，至於數量我則不知曉，但我是替友人購買」、「我與其（指丁○○）
    才剛接觸要進行交易時，便遭警方當場查獲，而當時交易並未完成，丁○○，見
    警方前來便順手將安毒往我車後丟棄」、「當時我老婆（指戊○○）並不曉得，
    只是丁○○丟棄安毒時我老婆正好坐於車後，親眼目睹」等語（偵查卷第一三、
    一六頁），然嗣於偵查中則改稱：「（戊○○說是丁○○的？）那應該是「陳」
    的」、（為何「陳」會帶這東西，在車上被查到？）因「陳」被警察抓到，他經
    過我車上旁邊。他就把毒品丟到我車上」、「（你不是說東西是「陳」的？）因
    為我被警查獲時，「陳」經過才有毒品的」等語（偵查卷第二六頁以下），足見
    乙○○並未親眼目睹被告將扣案安非他命丟入車內，而係輾轉自其妻戊○○處得
    悉，主觀推測扣案安非他命係被告丟入車內；又證人乙○○於偵查中否認其上開
    警詢供述之真實性，稱以：「我根本沒有這樣講過（指向被告購買安非他命），
    那都是警察自己寫的，因為很晚，所以我才簽名，我迷迷糊糊並沒有看清楚筆錄
    內容」等語，陳稱：「（有向丁○○買毒品？）沒有，九十年五月二十六日約李
    文廣，結果丁○○出現在那邊，陳走到我車子旁邊，未說什麼就被警察抓了，我
    有看見他把毒品丟到我車子上」（偵查卷第一二一頁反面、第一二二頁）、「（
    到底有無親眼看見丁○○把安毒一小包丟到貨車車斗上？）我確實有看見」等語
    人即現場查獲員警丙○○於本院調查中證稱：「我得知有人駕駛小貨車要去買毒
    品，所以我往永安，我看到丁○○，當時他已經在加油站，我看到丁○○與林文
    ，在車上查獲毒品，我也知道乙○○確實要與他毒品交易」等語（本院九十二年
    四月二十一日訊問筆錄參照），足見證人丙○○並未目睹被告與乙○○交易安非
    他命之過程，尚難據此論斷被告罪行。
(二)、又證人乙○○於偵查中先稱：「（和丁○○何關係？）不認識他，我也沒有打電
    話聯絡他」、「（是小華叫你去向『陳』買東西？）不是，我跟『陳』根本不熟
    」等語（偵查卷第二七頁以下），惟嗣後又改稱：「
    ，朋友叫李文廣介紹認識」、「（為何介紹認識？）在李文廣家認識丁○○」、
    「（為何加油，要在加油站外面下車？）我看見『陳』未將車子開到加油站內，
    要向『陳』打招呼，我不是要向他買毒品」（偵查卷第一二一頁反面以下），先
    後所述已有不符，其於原審審理中又稱：「我是經過李文廣介紹才認識丁○○，
    當天我只是經過，看到被告在那邊才停下來跟他打招呼。我只有與他見過二、三
    次面，不很熟，所以才在偵查初訊時表示不認識他」等語（原審卷第六九頁以下
    ），究竟何者屬實，抑且全屬虛構，已非無疑；況證人乙○○於偵查中尚翻異改
    稱：「（你跟他【指被告】約好，在上述地點買毒品？）沒有」、「（你為何會
    遇到『陳』？）楊阿燦剛從監獄出來，我和他要去吃東西，也不知如何丁○○就
    出現」、「（你在警訊中不是說受友人之託，以二千元要向『陳』購買毒品？）
    那不是我的意思」（偵查卷第二六頁以下）、「（你要向『陳』買毒品？）沒有
    ，當時我人在車子外面」、「（在警局說你受朋友之託到新屋鄉買毒品？）沒有
    」、「（為何加油，要在加油站外面下車？）我看見『陳』未將車子開到加油站
    內，要向『陳』打招呼，我不是要向他買毒品」（偵查卷第一二一頁以下）等語
    ，且上開所謂「那不是我的意思」及「沒有」之陳述，依據證人乙○○於原審審
    理中係稱：「所謂『不是這個意思』，是指我講的話，是我根本沒有向被告講要
    買安非他命，但警察卻這樣寫。至於『沒有』，是指我跟本就沒有在警察局講要
    去案發地點向被告購買毒品。至於我在地檢署翻供，是因為我根本沒有在警察局
    講要向被告買安非他命，那都是警察自己寫的，不是我說的」，益見證人乙○○
    之證述前後多所矛盾，無從憑信，自不得僅憑其於警詢中不利被告之證述，即執
    為不利被告認定之依據。
(三)、證人楊阿燦雖於警詢中陳稱：「當時我人坐在自小貨車８Ｎ─２６０２前座，因
    警方靠近臨檢，我剛好轉頭往車後看，剛好看見丁○○將安非他命往貨車上丟」
    、「因我今天從彰化監獄執行完畢，回到桃園觀音，我姐夫乙○○要請我吃飯，
    所以搭我姐夫自小貨車８Ｎ─２６０２由觀音到新屋來，現在已無吸食，我並不
    清楚為何會發生（安非他命）這件事」、「警方從我姐夫乙○○所有自小貨車８
    Ｎ─２６０２所查獲安非他命，我在場全程目擊」（偵查卷第二○頁）、「到達
    新屋加油站乙○○方才告知我要向丁○○購買二千元的安毒，但數量多少我不知
    道」、「是由乙○○下車向丁○○交易，至於他們談話內容我則不知，而當他們
    正進行交易中，便被警方當場查獲」、「戊○○應該也是後來才知道乙○○要去
    購買毒品」（偵查卷第一六頁）等語，及證人戊○○於警詢中稱：「安毒是姓陳
    的遭警查獲時，丟進我丈夫後車中，當時我就坐在小貨車後包框式車斗內，並親
    眼看到姓陳的向車內丟入」、「我是坐我丈夫開的車，並不曉得為何至新屋加油
    站與姓陳的碰面」等語（偵查卷第二○頁），然證人即現場查獲員警丙○○於原
    審證稱：查獲被告當時，因為不知道有毒品，所以只有搜被告身體與貨車周遭，
    車內並沒有找，後來請求新屋警方支援，才在車上找到等語（原審卷第五一頁）
    ，足見被告辯稱警方一開始根本沒有查獲毒品乙節，應屬實在。況證人丙○○既
    證稱本案係因案外人李文廣提供線報表示有人要交易安非他命，始循線跟監前往
    現場埋伏，理應知悉所偵辦者係販買毒品之重大案件，則就雙方如何碰面交易，
    交易所需之金錢、毒品如何交付等節，均應至為重視，何以未能於第一時間查獲
    毒品？況證人丙○○亦證稱該包裝安非他命之夾鏈袋因為被很多人摸過，無法檢
    驗上面是否有被告指紋（本院九十二年四月二十一日訊問筆錄參照），亦無從經
    由檢驗指紋之調查方式驗證扣案安非他命是否曾為被告所持有，自難僅憑上開證
    人證述，即行推認扣案安非他命係被告持有，為避免警方查緝而丟入車內。
(四)、證人李文廣雖於原審審理時結證表示：案發當日乙○○與我連絡，問我哪裡可以
    買到毒品，我答應幫他問，便叫「周四」打電話給被告，我自己也有打電話給被
    告，因為我以前曾經向被告買過安非他命等語（原審卷第七五、七六頁），然依
    證人李文廣前於偵查中證稱其從沒看過、也不認識被告，認識乙○○，二人曾經
    打過架，因為乙○○在其入監時搬走其家中馬達，不清楚乙○○向誰買毒品來施
    用（偵查卷第一四一頁反面以下）等語，則證人李文廣既不認識被告，如何打電
    話給被告買安非他命？況證人周政宏於原審結證稱：我綽號「周四」，不認識乙○○，認識被告與李文廣，案發當天我記不起來有無去李文廣家，但是我偶爾會
    去他家，我沒有打電話給被告，請被告出售安非他命給乙○○，我從不碰任何毒
    品（原審訴緝卷第一○一頁）等語，足見證人李文廣上開證述之真實性，實有疑
    問，自難執為被告確有與乙○○連絡交易毒品之證據。
(五)、又起訴書認被告與不詳姓名年籍陳姓成年男子係屬共犯，然查該人僅係證人林文
    且經原審調查並無此人存在，是自乏證據可證確有此人存在，無從認定本件尚有
    共犯存在，猶可證明證人乙○○之證述不可憑信。
(六)、扣案透明白色結晶粉末一小包（實稱毛重含塑膠袋一點二六二公克），經送請行
    政院衛生署管制藥品管理局鑑定結果，確屬第二級毒品安非他命無疑，此有該局
    所出具之檢驗成績書在卷可憑（原審訴緝卷第三六頁），然本案缺乏積極證據證
    明扣案安非他命係被告所持有，並欲販售予乙○○之事實，已如前述，況被告於
    本案於九十年五月二十六日查獲當時並未採集尿液檢體送驗（偵查卷第一○七、
    一○九頁所附二紙尿液檢定書分別係九十年七月十日、同年八月七日所採集尿液
    之送驗結果），亦無從建立被告於案發當時與安非他命毒品間之合理關連，公訴
    意旨執此據為被告販買毒品之證據，顯有未洽。
(七)、此外，復查無其他積極證據足認被告涉有公訴意旨所指犯行，既不能證明被告犯
    罪，本院即無從形成被告有罪確信，即應諭知被告無罪。原審判決依憑上開證人
    前後不一證述，未詳查扣案安非他命是否為被告所持有，逕論被告販買安非他命
    未遂，並就扣案安非他命諭知沒收銷燬云云，尚有未洽，被告上訴否認犯罪，為
    有理由，則原判決既有不當，應由本院予以撤銷改判，並諭知被告無罪之判決。
據上論斷，應依刑事訴訟法第三百六十九條第一項前段、第三百六十四條、第三百零
一條第一項，判決如主文。
本案經檢察官王安明到庭執行職務。
中      華      民      國    九十二    年      五      月      七      日
                              臺灣高等法院刑事第七庭
                                  審判長法  官 吳 啟 民
                                        法  官 林 瑞 斌
                                        法  官 施 俊 堯
右正本證明與原本無異。
如不服本判決，應於收受送達後十日內向本院提出上訴書狀，其未敘述上訴之理由者
並得於提起上訴後十日內向本院補提理由書（均須按他造當事人之人數附繕本）。
                                        書記官 陳 彥 蕖
中      華      民      國    九十二    年      五      月      七      日


司法院資訊處製作；財團法人民間司法改革基金會備份。
